【裁判字號】    98,簡上,42
【裁判日期】    980930
【裁判案由】    傷害
【裁判全文】
臺灣士林地方法院刑事判決              98年度簡上字第42號
上  訴  人  臺灣士林地方法院檢察署檢察官
被      告  甲○○
上列上訴人因被告傷害案件，不服本院內湖簡易庭98年度湖簡字
第102 號，中華民國98年4月13日第一審簡易判決（聲請簡易判
決處刑案號：臺灣士林地方法院檢察署97年度偵字第15964 號）
提起上訴，本院管轄之第二審合議庭判決如下：
    主  文
上訴駁回。
    事實及理由
一、本案經本院審理結果，認第一審簡易庭以被告甲○○傷害人
    之身體，所為係觸犯刑法第277 條第1 項之傷害罪，依刑事
    訴訟法第449 條第1 項前段、第3 項、第454 條第2 項，刑
    法第277 條第1 項、第41條第1 項前段，刑法施行法第1條
    之1 ，判處被告有期徒刑3 月，如易科罰金，以新臺幣（下
    同）1 千元折算1 日，核其認事用法，尚無違誤，量刑亦稱
    妥適，應予維持，爰引用第一審簡易判決及檢察官聲請簡易
    判決處刑書（如附件）記載之事實、證據及理由。
二、檢察官上訴意旨略以：被告為臺北市立陽明教養院之保育員
    ，對被害人丙○○為傷害行為後，不聞不問且毫無悔意，原
    審判處有期徒刑3 月，猶嫌過輕，故上訴請求撤銷原審判決
    ，更為適法之判決。
三、訊據被告於偵查、本院審理中均坦承傷害被害人之犯行不諱
    ，並有臺北市立聯合醫院診斷證明書2 紙及扣案監視錄影光
    碟1 片可憑。而扣案監視錄影光碟經檢察官於偵查中當庭勘
    驗，錄影時間為97年5 月15日上午8 時31分許，影像中被告
    身著藍色上衣、米白色長褲，被害人身穿黃色上衣，被告確
    實有大力推倒被害人之動作，導致被害人跌倒在地，被害人
    跌倒在地後，被告並未上前扶起被害人，僅站在旁邊觀看（
    偵查卷第31頁參照），足認被告上開自白與事實相符，本案
    事證明確，應依法論科。
四、核被告所為，係犯刑法第277 條第1 項之傷害罪，原審判決
    認被告罪證明確，依檢察官聲請簡易判決處刑書意旨，適用
    簡易程序認定，進而論罪科刑，量處有期徒刑3 月，併諭知
    易科罰金之折算標準，認事用法並無違誤，量刑亦屬恰當，
    自應予以維持。而依偵查卷附臺北市政府社會局身心障礙福
    利機構危機事件通報單及本院卷附臺北市立陽明教養院98年
    8 月12日北市陽院社字第09830306700 號函檢附之意外事件
    報表、警衛值日記事簿及院生評估照會單，被害人於案發前
    有擅自離開院區、攻擊保育員之紀錄，96年12月13日起由其
    母下班後帶回自家照顧，嗣因考量被害人家庭照顧辛勞及教
    養適應問題，自97年5 月14日起每週三試行住宿一晚，當日
    晚間被害人情緒躁動，並有亂摳傷口、干擾其他院生之行為
    ，翌日即案發當日上午，被告欲阻止被害人偏差行為而對其
    拉扯並推倒在地，則被告辯稱其因一時情緒失控而將被害人
    推倒在地，非無所據，更見本案係被告自我情緒管理偏差下
    之單一偶發事件。至宣告刑之輕重屬量刑問題，而量刑本屬
    事實審法院得依職權自由裁量之事項，本案被告與代行告訴
    人即被告之母乙○○於原審進行調解，因代行告訴人堅持被
    告需賠償50萬元始願意和解，故調解不成立（原審卷附98年
    4 月9 日訊問筆錄、調解紀錄表參照），原判決審酌全案事
    證而量處罪刑，顯已斟酌被告犯後態度及未達成和解之情狀
    ，檢察官上訴意旨以被告不聞不問，原審量處刑度過輕為由
    ，而指摘原審判決不當云云，為無理由，應予駁回。
五、刑法第10條第2 項原規定：「稱公務員者，謂依法令從事於
    公務之人員」，嗣修正為「稱公務員者，謂下列人員：(一)依
    法令服務於國家、地方自治團體所屬機關而具有法定職務權
    限，以及其他依法令從事於公共事務，而具有法定職務權限
    者。(二)受國家、地方自治團體所屬機關依法委託，從事與委
    託機關權限有關之公共事務者。」是修正後公務員之主體，
    限於服務於國家、地方自治團體所屬機關之公務人員（即身
    分公務員），或係依法令從事於公共事務而具有法定職務權
    限者（即授權公務員），或係受機關委託而從事與委託機關
    權限有關之公共事務者（即委託公務員）。其中第1 款所謂
    「依法令」，係指依法律與命令而言，而此之命令包括行政
    程序法第150 條之法規命令與第159 條所稱之行政規則在內
    ，是該款所稱之「法定職務權限」，自指法律與行政命令所
    賦與之職務權限。考其修正之立法意旨，端以舊法有關公務
    員之定義極為抽象、模糊，為避免因具有公務員身分，未區
    別其從事職務之種類，即課予刑事責任，而有不當擴大刑罰
    權之情形，允宜針對公務性質檢討修正，予以適度限縮公務
    員概念之範圍。查臺北市立陽明教養院係臺北市所屬機關，
    ，依法當屬地方自治團體所屬機關甚明，而被告係依「工友
    管理要點」所任用之專業服務技工，並進用為保育員，職務
    內容包括院生個別教養計畫之擬定與執行、生活照顧及健康
    維護、啟能班課程規劃及教學等，此有前揭臺北市立陽明教
    養院函文檢附之組織規程、保育員任用資格及職務內容一覽
    表可佐，足見被告其非經國家考試及格，亦未經人事銓敘合
    格實授任用，按諸前揭刑法第10條第2 項規定之文義及立法
    理由之說明，雖非上揭第1 款前段所定之身分公務員；但是
    否屬於同款後段之授權公務員，應視其工作性質於事務要件
    上，是否從事於公共事務而具有公權力行為資為判斷。本案
    被告所擔任之工作係院生之照護教養，依上開職務內容，於
    事務要件上，亦非從事於公共事務而具有公權力之行為，即
    非屬授權公務員。綜上，被告並非刑法第10條第2 項所指之
    公務員，依法並無同法第134 條第1 項公務員假借職務上之
    權力、機會或方法，以故意犯傷害罪之問題，附此敘明。
據上論斷，應依刑事訴訟法第455 條之1 第1 項、第3 項、第
368 條、第373 條，判決如主文。
本案經檢察官張紜瑋到庭執行職務。
中    華    民    國    98    年    9     月    30    日
                  刑事第四庭審判長法  官    李正紀
                                  法  官    劉育琳
                                  法  官    楊皓清
以上正本證明與原本無異。
本件不得上訴。
                                  書記官   朱俶伶
中    華    民    國    98    年    9     月    30    日
附錄論罪法條：
中華民國刑法第277條
傷害人之身體或健康者，處 3 年以下有期徒刑、拘役或 1 千元
以下罰金。
犯前項之罪因而致人於死者，處無期徒刑或 7 年以上有期徒刑；
致重傷者，處3 年以上10年以下有期徒刑。


司法院資訊處製作；財團法人民間司法改革基金會備份。
